臺灣高等法院臺中分院民事裁定　　　　　　 96年度訴字第9號
原　告　甲○○
被　告　丙○○
上列當事人間因被告偽造文書案件，原告提起刑事附帶民事訴訟
，請求侵權行為損害賠償，經本院刑事庭裁定移送民事庭（96年
度附民字第29號），本院於 96年4月17日言詞辯論終結，裁定如
下：
    主  文
原告之訴及假執行之聲請均駁回。
訴訟費用由原告負擔。
    理  由
一、原告主張：丙○○與原告之夫乙○○為兄弟，二人前因繼承
    遺產分配問題，致生嫌隙，感情不睦。而乙○○父親贈與乙
    ○○之臺中市○○區○道路66號房屋，前於75年間遭人向臺
    中市政府檢舉其地下室防空避難設備有設置磚牆違章使用，
    臺中市政府工務局乃於同年10月、11月間發出違章建築拆除
    通知單，惟迄未拆除。丙○○擬向主管機關陳情，惟又不願
    具名，乃為掩飾其身分，竟基於偽造印章之犯意，於 95年1
    月19日，在其臺中市○區○○街95號住處附近之刻印店，利
    用不知情之成年刻印商，偽刻「江坤銓」名義之印章一枚後
    ，即基於偽造印文、偽造署押之概括犯意，先後於 95年1月
    19日及同年2月8日，以「江坤銓」之名義，分別在質問為何
    遲未處理上開檢舉之陳情書上，蓋用上開偽刻之「江坤銓」
    印章於其上，而偽造「江坤銓」之印文各一枚，並偽簽「江
    坤銓」之簽名各一枚，足以生損害於江坤銓。又冒用「台中
    市社區弱勢團體協會服務組」之名義於95年1月4日發函與乙
    ○○，謂應限期改善，否則將行文台中市政府都發局執行。
    嗣原告甲○○接獲臺中市北屯區公所 95年2月22日公所社字
    第0950003348號函促請自行改善，始查悉上情。被告前揭偽
    造文書之行為，業經本院95年度上訴字第2991號刑事判決認
    定，且判處罪刑在案。又被告前揭行為業已造成原告甲○○
    之精神壓力負荷過重，長期失眠，而罹焦慮症與環境適應障
    礙症，有中國醫藥大學附設醫院診斷證明書可稽。原告所受
    精神痛苦，非言語所能形容，爰依侵權行為法則，請求損害
    賠償。並聲明：(一)被告應給付原告新台幣 200萬元，及自起
    訴狀繕本送達翌日起至清償日止按年利百分之 5計算之利息
    ；(二)願供擔保請准宣告假執行。被告則以：原告並非前揭偽
    造文書之被害人，實際被害人應為遭偽造文書之名義人，是
    以原告提起本件附帶民事訴訟於法不合。況且其所陳情之內
    容並非捏造，原告不因此而受損害等語，資為抗辯。並聲明
    ：如主文。
二、按原告之訴起訴不合程式或不備其他要件者，法院應以裁定
    駁回之，民事訴訟法第 249條第1項第6款定有明文。又因犯
    罪而受損害之人，於刑事訴訟程序得提起附帶民事訴訟，請
    求回復其損害，除被告外，以依民法負損害賠償責任之人為
    限，刑事訴訟法第487條第1項規定甚明。再附帶民事訴訟，
    必限於起訴之犯罪事實，侵害個人私權，致生損害者，始得
    提起之，本院26年鄂附字第22號判例著有明文。本件上訴人
    並非被上訴人犯刑法第 214條之罪之直接被害人，縱上訴人
    受有損害，得另行提起民事訴訟，要不得於該案刑事訴訟中
    ，提起附帶民事訴訟（最高法院72年度台上字第4213號號判
    決參照）。
三、本件原告因被告丙○○涉犯偽造文書案件，於刑事訴訟程序
    附帶提起民事訴訟，請求判命被告給付新台幣200 萬元及法
    定遲延利息，經本院刑事庭依刑事訴訟法第504條第1項，將
    其附帶之民事訴訟，以裁定移送民事庭。惟查：本院95年度
    上訴字第2991號偽造文書案件之被告係利用不知情之成年刻
    印商，偽刻「江坤銓」名義之印章一枚後，基於偽造印文、
    偽造署押之概括犯意，先後以「江坤銓」之名義，分別在質
    問為何遲未處理上開檢舉之陳情書上，蓋用上開偽刻之「江
    坤銓」印章於其上，而偽造「江坤銓」之印文各一枚，並偽
    簽「江坤銓」之簽名各一枚，足以生損害於江坤銓，有該判
    決書附卷可稽。依前開說明，原告並非系爭案件直接被害人
    ，自不得於前開刑事訴訟程序對於被告附帶提起民事訴訟，
    原告起訴自不合法，應依民事訴訟法第 249條第1項第6款規
    定，裁定駁回之。至於原告另謂被告又冒用「台中市社區弱
    勢團體協會服務組」之名義於95年1月4日發函與乙○○，謂
    應限期改善，否則將行文台中市政府都發局執行，亦侵害其
    權利云云。查該項事實，亦經刑事庭認定信函均以電腦打字
    為之，並無任何簽名或畫押，該「台中市社區弱勢團體協會
    服務組」並非刑法第 217條之署押，不構成偽造文書罪，被
    告更無侵權行為之可言，併此說明。
四、依民事訴訟法第463條、第249條第1項第6款、第95條、第78
    條，裁定如主文。
中　　華　　民　　國　　96　　年　　5 　　月　　1 　　日
                  民事第三庭    審判長法　官　陳照德
　　　　　　　　　　      　　　　　　法　官　朱　樑
 　　　　　　　　　　　　　　　　　　 法　官　曾謀貴
以上正本係照原本作成。
如不服本裁定應於裁定送達後10日內向本院提出抗告理由狀（須
按他造人數附具繕本），並繳納抗告裁判費新台幣1,000元。
　　　　　　　　　　　　　　　　　　　書記官　李妍嬅
中　　華　　民　　國　　96　　年　　5 　　月　　1 　　日
                                                      Ｃ
